臺灣高等法院臺中分院民事判決　　　 九十一年度訴字第四號
　　　原　　　告　甲○○
　　　　　　　　　乙○○
　　　被　　　告　丙○○
右列被告因誹謗等上訴案件，原告提起刑事附帶民事訴訟，請求侵權行為損害賠償事
件，經刑事庭裁定移送，本院判決如左︰
被告應給付原告甲○○新臺幣參拾萬元、乙○○新臺幣貳拾萬元，及均自九十年十月
二十六日起至清償日止，按年息百分之五計算之利息。
原告其餘之訴駁回。
訴訟費用由被告負擔。
原告假執行之聲請駁回。
甲、原告方面：
一、聲明：(一)被告應給付原告甲○○新臺幣（下同）貳佰萬元、乙○○壹佰萬元，並
　　均自起訴狀繕本送達翌日起至給付日止，依年息百分之五計算之利息。(二)訴訟費
　　用由被告負擔。(三)原告願供擔保，請准宣告假執行。
二、陳述：
　(一)原告甲○○、乙○○夫妻（現已離婚）於民國（下同）八十七年十一月初，在彰
　　化市區經營釣魚場，被告丙○○為釣魚場常客，而與原告夫妻二人熟識，同年十
　　二月間，原告二人吵架感情不和之際，被告趁機誘拐乙○○，並到其住處同居，
　　期間李女為其家庭花費不少金錢，嗣乙○○懷孕臨盆時，被告與其妻陳麗珠在八
　　十八年十一月二十七日，安排乙○○到彰化成美醫院生產，將陳麗珠之身分證交
　　醫院，並在其代填之病患自願付費同意書等偽填陳麗珠名字，嗣乙○○同日產下
　　一男嬰取名張仁杰，而乙○○在做完月子後返回夫家，並表明將斷絕與被告雙方
　　關係，原告夫妻二人為此搬到台南去住，詎被告心有不甘，竟向甲○○放話稱，
　　妨害家庭告訴期間已過，你又奈何等語，原告甲○○乃於八十九年七月六日向彰
　　化地檢署按鈴申告丙○○、陳麗珠夫妻二人偽造文書刑責。
　(二)詎在公訴人偵訊期間，被告丙○○心生不滿，竟以八十八年八月間其與乙○○所
　　拍攝之婚紗照片（將丙○○部分面部留白）貼在紙上，並以電腦打字記載「．．
　　．乙○○與丈夫甲○○，夫妻倆共同串謀讓老婆去勾引別人丈夫誘騙詐財．．．
　　」等字樣之公告，四處張貼在乙○○、甲○○位於彰化縣彰化市○○里○○○街
　　二四一號住所附近，指摘足以毀損乙○○、甲○○名譽之事。又承上同一意圖散
　　布於眾，誹謗乙○○、甲○○之概括犯意，連續於八十九年八月十一日、同月十
　　九日、同年九月間，以匿名信函將上述婚紗照片及八十八年九月間其與乙○○發
　　生性關係時私自竊錄之錄音帶，寄交彰化縣彰化市○○里○○○街二四一號之吳
　　明亮（甲○○之父）、台南市○○路○段五十七號一樓之尊龍客運公司站務（乙
　　○○上班處）、台北市○○市○○街之尊龍客運公司董事長，均嚴重毀損乙○○
　　、甲○○之名譽，並導致乙○○差點喪失工作（原已被公司解職，嗣親友一再向
　　公司爭取，始回復工作）。上開事實已據被告坦承，並經起訴判決其罪刑確定。
　(三)按因故意不法侵害他人之權利者，負損害賠償責任，故意以背於善良風俗之方法
　　，加損害於他人者亦同。又不法侵害人之名譽、隱私．．．而情節重大者，雖非
　　財產上之損害，亦得請求賠償相當之金額，民法第一百八十四條第一項、第一百
　　九十五條第一項分別定有明文。查被告趁原告二人感情不睦之際，誘姦乙○○為
　　其生子，復為其家庭支付不少金錢，更以陳麗珠名義冒充乙○○，致乙○○亦被
　　公訴人起訴偽造文書，而上開行為亦對甲○○造成非常重大之傷害，而原期息事
　　寧人，詎被告竟一再提出糾纏，不得已提出告訴。被告竟又基於誹謗之故意，而
　　為前開妨害名譽之行為，其惡性非常重大，爰基於侵權行為之法律關係，請求被
　　告應賠償原告之損害各如訴之聲明所示金額及法定遲延利息。
乙、被告方面：
一、聲明：(一)原告之訴及其假執行之聲請均駁回。(二)如受不利之判決，請准供擔保免
　　為假執行。(三)訴訟費用由原告負擔。
二、陳述：
　(一)按損害之發生，或發生後損害擴大，並非僅因加害人之行為所致，被害人之行為
　　亦與有過失，即加害人與被害人均有過失所造成之情形。此際，加害人與被害人
　　之過失可以相抵消。故法院可以酌量減輕加害人之賠償金額，或免除其責任。此
　　外，民法中又規定，如重大之損害原因，為債務人所不及知，而被害人不預先促
　　其注意，或能避免其損害而怠於避免，或能減少其損害而任其擴大，均是與有過
　　失。
　(二)查本件原告於刑事附帶民事起訴狀之事實及理由欄第一項自陳：「原告夫妻於八
　　十七年十一月初，在彰化市區經營釣魚場，被告為常客，而與原告夫妻二人熟識
　　，同年十二月間原告二人吵架感情不和之際，被告趁機誘拐乙○○，並到其住處
　　同居．．．」，姑不論被告有否誘拐乙○○，乙○○在被告住處同居是事實，及
　　乙○○自己能避免而不避免，同居至懷孕生子，其夫甲○○知情而不勸其回家，
　　即不僅乙○○應負過失責任，甲○○亦有過失責任自明。
　(三)謹按刑事訴訟所調查之證據，及刑事訴訟判決所認定之事實，非當然有拘束民事
　　訴訟判決之效力（最高法院三八年度穗上字第七八號判例參照），本件原告主張
　　之事實，無非被告因妨害家庭、毀謗案件檢察官起訴，為其證據方法，揆諸前揭
　　說明，原告二人與有過失自明。顯然原告巧設陷阱，被告誤蹈陷阱損失錢財。
　　　理　　　由
一、原告主張被告因不滿原告甲○○於八十九年七月六日向彰化地檢署按鈴申告，指
　　控其涉犯偽造文書罪刑，竟於檢察官偵查期間及同年八、九月間，以其在八十八
　　年八月間與乙○○所拍攝之婚紗照片（將自己部分面部留白）貼在紙上，並以電
　　腦打字記載「．．．乙○○與丈夫甲○○，夫妻倆共同串謀讓老婆去勾引別人丈
　　夫誘騙詐財．．．」等字樣之公告，四處張貼在原告位於彰化縣彰化市○○里○
　　○○街二四一號住所附近，指摘足以毀損原告名譽之事，並以匿名信函將上述婚
　　紗照片及其與乙○○發生性關係時私自竊錄之錄音帶，寄交彰化縣彰化市○○里
　　○○○街二四一號之吳明亮（甲○○之父）、台南市○○路○段五十七號一樓之
　　尊龍客運公司站務（乙○○上班處）、台北市○○市○○街之尊龍客運公司董事
　　長，嚴重毀損原告二人名譽之事實，均為被告丙○○所不爭執。而被告上開犯行
　　，於原告甲○○提出刑事告訴後，業經起訴及判決誹謗罪刑確定，有調閱之本院
　　九十年度上訴字第一八一一號偵審全部案卷可稽。事證明確，堪以認定。
二、按因故意不法侵害他人之權利者，負損害賠償責任，故意以背於善良風俗之方法
　　，加損害於他人者亦同。又不法侵害人之名譽、隱私．．．而情節重大者，雖非
　　財產上之損害，亦得請求賠償相當之金額。此為民法第一百八十四條第一項、第
　　一百九十五條第一項分別所明定。本件被告前開連續散布文字，指摘足以毀損原
　　告名譽之事，而不法侵害原告之名譽，自應依民法第一百八十四條第一項後段規
　　定負侵權行為之損害賠償責任，並依第一百九十五條第三項、第一項前段規定，
　　賠償原告非財產上之損害。原告請求被告賠償其名譽損害之精神慰撫金，揆諸上
　　述說明，洵屬有據，應予准許。
三、關於非財產上之損害賠償，法院應斟酌被害人、加害人雙方之地位家況及經濟能
　　力等客觀情況核定相當之數額。本件被告多次以文字製作足以毀損原告名譽之公
　　告及信函，分別以張貼及寄送方式散布於眾，其行徑殊屬非是，對原告所造成之
　　名譽損害非輕。原告甲○○自述國中畢業，目前在送便當及作資源回收的工作，
　　收入不定，家有父母、弟弟、弟媳及三個小孩。被告丙○○自述高職畢業，原先
　　在做冷凍生鮮食品，目前失業，家有妻及四個子女。原告乙○○未敘明目前職業
　　及經濟狀況，惟其與被告通姦生子，復與被告共拍婚紗照在先，自亦難辭其咎。
　　被告據此主張有過失相抵之適用，並無可取。茲斟酌兩造之身分、社會地位、經
　　濟能力等情狀，本院認原告甲○○、乙○○分別請求被告賠償貳佰萬元、壹佰萬
　　元，尚嫌過高，應予酌減為甲○○參拾萬元、乙○○貳拾萬元為適當。原告之請
　　求在此範圍內，及均自本件訴狀繕本送達被告翌日即九十年十一月二十六日起至
　　清償日止，按法定利率年息百分之五計算之遲延利息，應予准許。原告逾此部分
　　之請求，為無理由，則應予駁回。本件判決原告勝訴部分，所命給付之金額未逾
　　新臺幣一百五十萬元，不得上訴第三審，本院宣示判決後即告確定，原告聲請供
　　擔保宣告假執行，核無必要。至原告敗訴部分，其假執行之聲請已失依據，均應
　　併予駁回。
四、本件事證已臻明確，兩造所提其餘攻擊防禦方法及舉證，與判決結果不生影響，
　　爰不一一論述。
五、據上論結，本件原告之訴，為一部有理由，一部無理由，依民事訴訟法第七十九
　　條但書，判決如主文。
中　　　華　　　民　　　國　　九十一　　年　　　六　　　月　　　四　　　日
~B1民事第五庭審判長法　官　陳滿賢
~B2　　　　　　　　法　官　簡清忠
~B3　　　　　　　　法　官　古金男
右為正本係照原本作成。
原告得上訴。
被告不得上訴。
如對本判決上訴，須於收受判決送達後二十日內向本院提出上訴書狀，其未表明上訴
理由者，應於提出上訴後二十日內向本院提出上訴理由書（須按他造人數附具繕本）
，並繳納送達用雙掛號郵票拾份（每份參拾肆元）。
上訴時應提出委任律師或具有律師資格之人之委任狀；委任有律師資格者，另應附具
律師及格證書及釋明委任人與受任人有民事訴訟法第四百六十六條之一第一項但書或
第二項（詳附註）所定關係之釋明文書影本。
~B 　 　　　　　　書記官　陳信和
中　　　華　　　民　　　國　　九十一　　年　　　六　　　月　　　五　　　日
附註：
民事訴訟法第四百六十六條之一（第一項、第二項）
對於第二審判決上訴，上訴人應委任律師為訴訟代理人。但上訴人或其法定代理人具
有律師資格者，不在此限。
上訴人之配偶、三親等內之血親、二親等內之姻親，或上訴人為法人、中央或地方機
關時，其所屬專任人員具有律師資格並經法院認為適當者，亦得為第三審訴訟代理人
。
                                                                        Ｂ
